臺灣士林地方法院民事判決　九十一年度訴字第八九四號
　　原　　　告　戊○○
　　被　　　告　丁○○
　　訴訟代理人　己○○
　　被　　　告　甲○○
　　被　　　告　丙○○
　　　　　　　　乙○○
右當事人間分配表異議之訴事件，本院判決如左：
    主    文
本院民事執行處九十一年度執實字第四五三三執行事件如附表所示之分配表上，次序
欄次序六：丁○○之分配金額應更正為零。
原告其餘之訴駁回。
訴訟費用由被告丁○○負擔五分之一，餘由原告負擔。
    事實及理由
一、本件被告甲○○經合法通知，未於言詞辯論期日到場，核無民事訴訟法第三百八
    十六條所列各款情形，爰依原告之聲請，由其一造辯論而為判決。
二、原告起訴主張：本院民事執行處九十一年度執實字第四五三三號執行事件所製作
    如附表所示分配表中之被告甲○○、乙○○、丙○○及丁○○等人係以原告積欠
    票款為由，於民國七十七年十二月二十一日對原告所有坐落台北市○○區○○段
    四小段八七九地號土地應有部分萬分之二百五十七，及其上門牌號碼台北市北投
    區○○○路○段二號七樓之二建物進行強制執行之拍賣程序並聲明參與分配，拍
    賣結果扣除土地增值稅及執行費用後，尚有如附表所示分配表上債權原本欄所示
    金額未受清償，因當時原告已無財產可供執行而結案。嗣九十年三月十九日，原
    告依土地稅法第九條、第三十四條之規定向稽徵機關改依自用住宅用地稅率計課
    而蒙同意，稅捐機關並將溢扣額新台幣（下同）一百三十二萬一千七百二十六元
    退還執行法院，除優先扣除執行費用七百三十元外，執行法院竟按前開債權原本
    欄所示金額依債權比例平均分配予被告各人，並定期於九十一年七月十八日進行
    分配，原告因而聲明異議，被告則為反對之陳述，原告乃依執行法院之指示，於
    十日內對被告提起本件分配表異議之訴。此乃因被告丁○○於本件參與分配之普
    通債權十九萬二千元並無執行名義，當不能列入分配表而受分配；另按：本票請
    求權為三年、支票請求權為一年，此為票據法第二十二條所明定，而被告甲○○
    、乙○○及丙○○主張者均為本票債權，被告甲○○所據以執行者乃本院七十七
    年度票字第七０九號民事裁定及七十七年度訴字第一六七一號民事判決、被告乙○○所據以執行者為本院七十七年度促字第二二四九號支付命令、被告丙○○所
    據以執行者則為本院七十七年度訴字第七五七號民事判決，其請求權時效自前執
    行程序終結後重新計算，迄今早已逾民法第一百二十五條但書之短期時效，是被
    告甲○○、丙○○及乙○○所主張之票款債權各七十五萬三千三百三十四元、十
    一萬四千七百九十元及四十九萬零一百八十九元，自不得於本件執行程序中再列
    入分配。從而，被告於分配表上之分配金額，均應更正為零云云，並聲明：本院
    民事執行處九十一年度執實字第四五三三號執行事件如附表所示分配表次序欄次
    序三：甲○○、次序四：乙○○、次序五：丙○○、次序六：丁○○，應分配金
    額均應更正為零。
二、被告則以：本件前執行程序之拍賣債務人即原告前開不動產所得之退稅款，係依
    照原執行程序進行分配，應依其時強制執行法之規定辦理；而依七十七年間原執
    行事件執行時強制執行法之規定，被告丁○○毋需提出執行名義，即可參與分配
    ；且退稅款只是原執行程序漏未處理之事項，本件強制執行事件只是補分配而已
    ，並無時效消滅的問題等語，資為抗辯；並聲明：原告之訴駁回。
三、經查：本件原告原有之前開不動產於七十七年間經被告甲○○聲請強制執行，並
    由本院民事執行處以七十七年度執字第二四二二號清償票款強制執行事件進行拍
    賣，且由被告丙○○、丁○○、乙○○於執行程序進行中聲明參與分配；而前開
    不動產拍賣所得經分配後，尚有債權人即被告甲○○之債權七十五萬三千三百三
    十四元、被告丙○○之債權四十九萬零一百八十九元、被告乙○○之債權十一萬
    四千七百九十元及被告丁○○之債權十九萬二千元未獲清償；嗣原告於九十年間
    經以自用住宅稅率向稅捐機關申請按自用住宅稅率核課土地增值稅獲准，並經稅
    捐機關於九十年五月間將退稅款一百三十二萬一千七百二十六元解交本院民事執
    行處分九十一年度執字第四五三三號案件處理，並就該筆退稅款依被告前開分配
    不足之債權比例分配制作如附表所示之分配表；惟因原告對該分配表聲明異議，
    被告則為反對之陳述，原告乃於法定期間內提起本件分配表異議之訴等情，已為
    兩造所不爭執，且經本院調取前開執行案卷查核無誤，應與事實相符。
四、次按：執行法院拍賣債務人所有土地所得之價金，經扣繳土地增值稅，並按各債
    權之優先次序實施分配後，其債權之全部或一部未能受償，經債權人就其債權之
    全部或一部聲請發給債權憑證，或為全部或一部之撤回者，該強制執行事件之程
    序，即告終結，執行法院對債務人固不得再繼續實施任何強制執行處分；惟若該
    事件所拍賣之土地，符合按自用住宅稅率核課土地增值稅之規定，因債務人未依
    法申請，稽徵機關遂按一般稅率核課，迨分配程序終結後，稽徵機關始據債務人
    之申請，改按自用住宅稅率查定，並將改核後之溢徵差額退還執行法院；此項金
    額雖係執行程序終結後始行退還，但既係執行程序中拍賣債務人之土地所得，依
    法原應分配與各債權人，則該經改核退還之溢徵差額，即屬執行程序終結前尚未
    處理之事項，執行法院自應仍按該事件之原分配次序，更行分配；而此項分配，
    並非於執行程序終結後對債務人之財產繼續為強制執行處分，而係就執行程序終
    結前漏未處理之事項，補行處理。是本院民事執行處就原告前開退稅款再行分案
    處理之程序，性質上應屬原執行程序之續行；被告前開受償不足之債權，於原執
    行程序中既未罹於請求權之消滅時效，則於列入本件退稅款之分配時，自無時效
    消滅可言。從而，原告主張：被告甲○○、乙○○及張椅桐所列入分配表之票據
    債權自前開執行程序終結之七十八年迄今，均已罹於票據請求權之時效而不得列
    入分配云云，尚屬無據。
五、再查：被告丁○○於原告所有前開不動產之強制執行程序中，確已聲明參與分配
    ，惟並未對原告取得任何執行名義乙節，已為其自認屬實（見本院九十一年九月
    二十七日言詞辯論筆錄）；雖另抗辯：於依原強制執行程序進行中之法律規定，
    雖無執行名義亦得參與分配云云。然按：依八十五年十月十一日生效施行之修正
    後即現行強制執行法之規定，可參與分配者僅限於有執行名義之債權人及對於執
    行標的物有擔保物權或優先受償權之債權人；雖修正前強制執行法第三十四條第
    二、三項規定無執行名義之債權人聲明參與分配時，仍可於提出債權之證明、並
    釋明債務人無其他財產足供清償、且於各債權人及債務人未於受通知後三日內對
    聲明人參與為否認回答之情形下准許之；此復因強制執行法第一百四十一條：本
    法施行前，已開始強制執行之事件，視其進行程度，依本法所定程序終結之，其
    已進行之部分，不失其效力之規定，而可認債權人於八十五年十月十一日強制執
    行法修正前，苟符合前開修正前強制執行法聲明參與分配之要件，或強制執行法
    修正後，已符合修正後強制執行法聲明參與分配之規定，即得合法參與分配。惟
    查：被告丁○○係於七十七年九月一日提出債權證明文件即面額計三十一萬五千
    元之本票三紙、就前開不動產設定本金最高限額抵押權三十六萬元之他項權利證
    明書及抵押權設定契約書等件具狀聲明參與分配，於前開不動產拍定後，並陳報
    債權為本金三十一萬五千元、違約金為二十三萬七千元，而以無執行名義之債權
    人身分參與分配，惟並未就債務人已無其他財產足供清償乙節為釋明；且所設定
    抵押權擔保之三十六萬元債權部分，已於原分配程序中優先獲償完畢等情，均經
    本院調閱前開執行案卷查證明確；至於被告丁○○所餘十九萬二千元之債權，既
    無執行名義，對執行標的亦無擔保物權或優先受償權，被告丁○○於強制執行法
    修正前復未釋明債務人無其他財產足供清償；則該筆債權無論依修正前或修正後
    之強制執行法之規定，均不得列入分配，即本院民事執行處七十七年執字第二四
    二二號執行卷附七十八年二月二十二日分配期日所憑之分配表中，亦未將之列入
    普通債權而受分配。是本院九十一年執字第四五三三號事件就退稅款補行分配所
    制作如附表所示之分配表，將被告丁○○前開債權十九萬二千元列入分配，自屬
    違誤。
六、從而，原告提起本件分配表異議之訴，於請求將本院民事執行處九十一年度執實
    字第四五三三執行事件如附表所示之分配表內次序欄次序六：債權人即被告丁○○應分配金額更正為零之範圍，為有理由，應予准許；逾此部分，為無理由，應
    予駁回。
七、因本案事證已臻明確，兩造其餘主張陳述及所提之證據，均毋庸再予審酌，附此
    敘明。
八、據上論結，本件原告之訴為一部有理由，依民事訴訟法第三百八十五條第一項前
    段、第七十九條但書判決如主文。
中　　　華　　　民　　　國　　九十一　　年　　　十　　　月　　 十一　　 日
                                    臺灣士林地方法院民事第二庭
~B法　　　官　李瑜娟
右為正本係照原本作成。
如對本判決上訴須於判決送達後廿日內向本院提出上訴狀。
中　　　華　　　民　　　國　　九十一　　年　　　十　　　月　　二十一　　日
~B法院書記官　夏珍珍
